臺灣高雄地方法院民事裁定
110年度消債更字第315號
聲　請　人　陳炳男　00000000000000000000000000000000000
00000000000000000000000000000000000000000000000000
代　理　人　黃千珉律師
上列當事人因消費者債務清理事件聲請更生，本院裁定如下：
    主  文
聲請人陳炳男自中華民國一一一年二月十六日下午四時起開始更
生程序。
命司法事務官進行本件更生程序。
    理  由
一、聲請意旨略以：伊有不能清償債務情事，前，向本院聲請調
    解債務清償方案，惟調解不成立。伊又未經法院裁定開始清
    算程序或宣告破產，爰聲請更生等語。
二、按債務人不能清償債務或有不能清償之虞者，得依本條例所
    定更生或清算程序，清理其債務；債務人無擔保或無優先權
    之本金及利息債務總額未逾新臺幣（下同）12,000,000元者
    ，於法院裁定開始清算程序或宣告破產前，得向法院聲請更
    生；法院開始更生程序之裁定，應載明其年、月、日、時，
    並即時發生效力；法院開始更生或清算程序後，得命司法事
    務官進行更生或清算程序，必要時得選任律師、會計師或其
    他適當之自然人或法人1人為監督人或管理人，消費者債務
    清理條例（下稱消債條例）第3條、第16條第1項、第42條第
    1項、第45條第1項分別定有明文。
三、經查：
  ㈠聲請人前於民國110年9月15日提出債權人清冊，向本院聲請
    調解債務清償方案，經本院110年度司消債調字第417號受理
    ，於110年10月12日調解不成立，聲請人於同日以言詞聲請
    更生等情，業經本院依職權調取上開調解卷宗核閱無訛。
  ㈡聲請人於107年度至109年度均無申報所得，名下有自陳王阿
    招繼承之共有房屋、土地各1筆，應有部分均為72分之1，現
    值共計440,539元（聲請人與其他共有人就該房地之全部應
    有部分業經鳥松農會設定9,600,000元抵押權，據鳥松農會
    陳報，借款人為陳永標，陳王阿招為連帶保證人，迄至110
    年12月1日債務總額為3,005,080元，附此敘明），雖有富邦
    人壽保單，惟為團險，無解約金；又聲請人於108年9月至10
    9年12月20日係於工地從事土石清潔及搬運，日薪1,100元，
    每月約工作15至18日，每月收入約20,000元，109年12月21
    日至110年8月19日在監執行，接見及匯票收入共計22,000元
    ，勞作金收入共計18,085元，110年8月20日至9月12日任臨
    時工，無固定雇主，每月收入10,000元，110年9月13日起於
    尚承鋼鐵股份有限公司任技術員，110年9月收入14,556元，
    110年10月至12月平均每月收入約25,239元【計算式：（24,
    369＋24,934＋26,414）÷3＝25,239，本裁定計算式均採元以下
    4捨5入】，未領取補助或給付等情，有107年至109年綜合所
    得稅各類所得資料清單及財產歸屬資料清單【本院110年度
    司消債調字第417號卷（下稱調卷）第12至15頁】、財產及
    收入狀況說明書（調卷第2至4頁）、債權人清冊（本案卷第
    135至137頁）、戶籍謄本（本案卷第85頁）、勞工保險被保
    險人投保資料表（調卷第17頁）、個人商業保險查詢結果表
    （本案卷第65頁）、財團法人金融聯合徵信中心前置協商專
    用債權人清冊（調卷第9至11頁）、信用報告（本案卷第127
    至129頁）、社會補助查詢表（本案卷第102至105頁）、租
    金補助查詢表（本案卷第106頁）、勞動部勞工保險局函（
    本案卷第20頁）、勞動部勞動力發展署高屏澎東分署函（本
    案卷第21頁）、鳳山地政事務所函（本案卷第22至48頁）、
    土地及建物登記謄本（本案卷第89至91頁）、農松農會陳報
    狀（本案卷第124至125頁）、健保投保紀錄（本案卷第92頁
    ）、存簿（本案卷第58頁、第72至74頁）、收入切結書（調
    卷第16頁）、出監證明書（本案卷第55頁）、在監押紀錄表
    （本案卷第18頁）、法務部矯正署高雄第二監獄函（本案卷
    第120至123頁）、尚承鋼鐵股份有限公司陳報狀（本案卷第
    19頁）、員工薪津明細單（本案卷第57頁、第149頁）、在
    職證明書（本案卷第56頁）、108年9月至109年12月20日及1
    10年8月20日至9月12日收入切結書（本案卷第138頁）、富
    邦人壽保險股份有限公司陳報狀（本案卷第141頁）等附卷
    可證。依聲請人上述工作、收入及財產情況，堪認以其110
    年10月至12月於尚承鋼鐵股份有限公司平均每月收入25,239
    元，核算其償債能力，較為妥適。
  ㈢關於聲請人個人日常必要支出部分，聲請人於調解之調查程
    序主張每月實際支出6,000元至8,000元（無房屋租金，平均
    計算為7,000元）乙情。按債務人必要生活費用，以最近1年
    衛生福利部或直轄市政府所公告當地區每人每月最低生活費
    1.2倍定之，消債條例第64條之2第1項定有明文。本院參酌
    衛福部社會司所公告111年度高雄市最低生活費為14,419元
    ，1.2倍即17,303元。又聲請人陳稱與前配偶、2子居住於叔
    叔所有房屋，其無房屋費用支出，故於計算聲請人個人每月
    必要生活費時，應扣除房租支出所佔比例（約為24.36％）以
    13,088元為限【計算式：17,303×（1－24.36%）＝13,088】，
    而聲請人主張每月必要支出約7,000元，未逾此金額，尚屬
    合理，應予採計。
  ㈣關於聲請人扶養支出部分，聲請人稱自110年9月13日起負擔
    未成年次子陳○胤、三子陳○威之扶養費，每月各5,000元。
    經查：陳○胤係102年3月生，陳○威係104年8月生，均就讀國
    小，於108年度至109年度均無申報所得，名下無財產，110
    年3月至111年2月每月各領取弱勢家庭兒童及少年緊急生活
    扶助費3,000元，110年6月3日各領取弱勢兒少津貼4,500元
    等情，此有戶籍謄本（本案卷第85頁）、所得資料清單及財
    產歸屬資料清單（本案卷第59至64頁）、在學證明書（本案
    卷第81至82頁）、社會補助查詢表（本案卷第107至113頁）
    、存簿（本案卷第68至71頁、第75至80頁）、高雄市政府社
    會局函（本案卷第66至67頁）、前配偶簽立之切結書（本案
    卷第139頁）、離婚協議（本案卷第83頁）附卷可參。陳○胤
    、陳○威既未成年，名下復無財產，應有受扶養之權利。又
    按受扶養者之必要生活費用，準用第1項規定計算基準數額
    ，並依債務人依法應負擔扶養義務之比例認定之，消債條例
    第64條之2第2項亦有明定。因陳○胤、陳○威無房屋費用支出
    ，爰自其必要生活費用中扣除相當於房屋支出所佔比例（11
    1年度高雄市每人每月不含房屋支出之最低生活費之1.2倍13
    ,088元），扣除每月領取之弱勢家庭兒童及少年緊急生活扶
    助費，再由聲請人與前配偶共同負擔【試算：（13,088－3,0
    00）×2÷2＝10,088】，聲請人主張每月支出子女扶養費共10,
    000元（計算式：5,000×2＝10,000），應為可採。
　㈤承上，聲請人目前每月收入25,239元，扣除個人必要支出7,0
    00元、子女扶養費10,000元後，剩餘8,239元，而聲請人目
    前負債總額為3,685,284元（調卷第33至86頁、第90頁、第9
    7至106頁、本案卷第124至125頁，包括：土地銀行、國泰世
    華銀行、聯邦銀行、玉山銀行、凱基銀行、台新銀行、新加
    坡商艾星國際有限公司台灣分公司、滙誠第一資產管理股份
    有限公司、滙誠第二資產管理股份有限公司、富邦資產管理
    股份有限公司、良京實業股份有限公司，鳥松農會為擔保債
    權，其債權金額不予列入），扣除聲請人所有房地現值後（
    因不論是否扣除抵押權所擔保之債權金額，均無礙於更生淮
    駁之結果，故暫不予扣除），以每月所餘逐年清償，至少須
    約33年【計算式：（3,685,284－440,539）÷8,239÷12≒33】
    始能清償完畢，應認其已不能清償債務。此外，聲請人無擔
    保或無優先權之債務總額未逾12,000,000元，且無消債條例
    第6條第3項、第8條或第46條各款所定駁回更生聲請之事由
    存在。則聲請人聲請更生為有理由，應予准許，爰命司法事
    務官進行本件更生程序。
四、依消債條例第11條第1 項、第45條第1 項、第16條第1 項，
    裁定如主文。
中　　華　　民　　國　　111 　年　　2 　　月　　16　　日
              　　民事庭　　法　官　賴寶合
以上正本係照原本作成。
本裁定不得抗告。
中　　華　　民　　國　　111 　年　　2 　　月　　16　　日
  　                        書記官　胡美儀